【裁判字號】    95,易,797
【裁判日期】    951018
【裁判案由】    毒品危害防制條例
【裁判全文】
臺灣士林地方法院刑事判決               95年度易字第797號
公  訴  人  臺灣士林地方法院檢察署檢察官
被      告  甲○○
上列被告因毒品危害防制條例案件，經檢察官提起公訴（95年度
毒偵字第413 號），經被告於本院準備程序中，就被訴事實為有
罪之陳述，本院合議庭裁定由受命法官獨任適用簡式審判程序審
理，判決如下：
    主  文
甲○○連續施用第二級毒品，累犯，處有期徒刑陸月，如易科罰
金，以銀元參佰元即新台幣玖佰元折算壹日。
扣案之吸食器壹個沒收。
    事  實
一、甲○○前曾因施用毒品案件，經執行觀察、勒戒及強制戒治
    ，強制戒治指揮書執行完畢日期為民國92年3 月11日，並經
    台灣板橋地方法院檢察署檢察官聲請簡易判決處刑，經臺灣
    板橋地方法院以90年度重簡字第974 號判決處有期徒刑3 月
    ，緩刑4 年確定；復因施用第二級毒品案件，經臺灣板橋地
    方法院以91年度易字第2257號判決處有期徒刑4 月，經上訴
    臺灣高等法院仍以92年度上易字第925 號判決判處有期徒刑
    4 月確定；前案緩刑經撤銷後，二罪接續執行，於93年12月
    8 日易科罰金執行完畢。另又因施用第二級毒品案件，經本
    院於94年8 月2 日以93年度湖簡字第126 號判決判處有期徒
    刑5 月確定（嗣於95年2 月3 日易科罰金執行完畢）。詎仍
    不知悔改，復於強制戒治完畢釋放後5 年內，另基於施用第
    2 級毒品安非他命之概括犯意，自94年10月下旬起至95年1
    月24日凌晨二時許止，連續多次在臺北縣淡水鎮○○街19巷
    54 號5樓居所內（起訴之施用時間、地點業經公訴檢察官於
    審理時當庭更正），以點火燒烤產生氣體之方式，施用第二
    級毒品安非他命。嗣於95年1 月25日晚上7 時許，為警在友
    人林照雄位於臺北縣淡水鎮下圭柔山75號之租屋處查獲，復
    經甲○○同意，至其臺北縣淡水鎮○○街19巷54號5 樓租住
    處搜索，扣得其所有供施用安非他命使用之吸食器1 個及與
    施用安非他命無關之第1 級毒品海洛因5 包、殘渣袋7 個、
    分裝管2 支、分裝袋350 個、電子秤1 台等物（持有海洛因
    部分，另案由檢察官偵辦中）。
二、案經臺北縣政府警察局金山分局報請檢察官偵查起訴。
    理  由
一、本件被告甲○○所犯施用第一級毒品罪，並非死刑、無期徒
    刑、最輕本刑為3 年以上有期徒刑之罪，亦非高等法院管轄
    第一審案件，於準備程序進行中，被告先就被訴事實為有罪
    之陳述，經告知被告簡式審判程序之旨，並聽取檢察官、被
    告之意見後，本院合議庭裁定由受命法官進行簡式審判程序
    ，是本件之證據調查，依刑事訴訟法第273 條之2 規定，不
    受同法第159 條第1 項、第161 條之2 、第161 條之3 、第
    163 條之1 及第164 條至第170 條規定之限制，合先敘明。
二、上揭事實，業據被告於本院準備程序及審理時坦承不諱；且
    被告為警查獲後所採尿液，經檢驗結果，呈安非他命類陽性
    反應，此有台灣檢驗科技股份有限公司2006年2 月14日濫用
    藥物尿液檢驗報告（偵查卷第134 頁參照）附卷可稽，並有
    被告自承為其所有供施用安非他命所用之吸食器一個扣案可
    證；核與被告前述任意性自白相符，堪信為真實。另被告曾
    因施用毒品案件，經執行觀察、勒戒及強制戒治，強制戒治
    指揮書執行完畢日期為92年3 月11日，此有台灣高等法院被
    告前案紀錄在卷可按。綜上所述，本件事證明確，被告於經
    觀察勒戒、強制戒治執行後，五年內再犯本件施用第二級毒
    品之犯行，堪以認定。
三、查刑法於94年1 月7 日修正通過，於94年2 月2 日公布，並
    於95年7 月1 日施行。按行為後法律有變更者，適用行為時
    之法律，但行為後之法律有利於行為人者，適用最有利於行
    為人之法律，修正後之刑法第2 條第1 項定有明文。此條規
    定乃與刑法第1 條罪刑法定主義契合，而貫徹法律禁止溯及
    既往原則，係規範行為後法律變更所生新舊法律比較適用之
    準據法，是刑法第2 條本身雖經修正，但刑法第2 條既屬適
    用法律之準據法，本身尚無比較新舊法之問題，應一律適用
    裁判時之現行刑法第2 條規定以決定適用之刑罰法律。又本
    次刑法修正之比較新舊法，應就罪刑有關之共犯、未遂犯、
    想像競合犯、牽連犯、連續犯、結合犯，以及累犯加重、自
    首減輕暨其他法定加減原因（如身分加減）與加減例等一切
    情形，綜其全部罪刑之結果而為比較（最高法院95年度第8
    次刑庭會議決議可資參照）如下：
    (1)本件被告行為後，修正刑法業已施行，修正前刑法第56條
      規定：連續數行為而犯同一之罪名者，以一罪論，但得加
      重其刑至二分之一；修正後刑法已刪除連續犯之規定。此
      刪除雖非犯罪構成要件之變更，但顯已影響行為人刑罰之
      法律效果，自屬法律有變更，比較新、舊法結果，修正後
      之法律並無有利於行為人之情形，仍應適用修正前刑法有
      關連續犯之規定。
    (2)被告行為時之刑法第47條規定：受有期徒刑之執行完畢，
      或受無期徒刑或有期徒刑一部之執行而赦免後，五年以內
      再犯有期徒刑以上之罪者，為累犯，加重本刑至二分之一
      ；惟95年7 月1 日施行之刑法第47條第1 項則規定：受徒
      刑之執行完畢，或一部之執行而赦免後，五年以內故意再
      犯有期徒刑以上之罪者，為累犯，加重本刑至二分之一。
      是比較修正前後之累犯要件，以修正後之規定較有利。惟
      本案被告係故意犯，不論適用修正前、後之規定，均成立
      累犯，並無修正後法律對被告有利之情形，應適用被告行
      為時之修正前規定。
    (3)被告行為時之刑法第41條第1 項前段規定：犯最重本刑為
      5 年以下有期徒刑以下之刑之罪，而受6 個月以下有期徒
      刑或拘役之宣告，因身體、教育、職業、家庭之關係或其
      他正當事由，執行顯有困難者，得以1 元以上3 元以下折
      算1 日，易科罰金。又修正前罰金罰鍰提高標準條例第2
      條（於95年7 月1 日修正刪除）規定，就其原定數額提高
      為100 倍折算1 日，則本件被告行為時之易科罰金折算標
      準，最高得以銀元300 元折算1 日，經折算為新臺幣後，
      最高得以新臺幣900 元折算為1 日。惟95年7 月1 日施行
      之刑法第41條第1 項前段則規定：犯最重本刑為5 年以下
      有期徒刑以下之刑之罪，而受6 個月以下有期徒刑或拘役
      之宣告者，得以新臺幣1,000 元、2,000 元或3,000 元折
      算1 日，易科罰金。比較修正前後之易科罰金折算標準，
      以修正前之規定，較有利於被告。
    (4)綜合上述比較新舊法之結果，依修正後刑法第2 條第1 項
      規定之原則，本件自應適用被告行為時之修正前法律論處
      ，附此說明。
四、按安非他命為毒品危害防制條例第2 條第2 項第2 款明定之
    第二級毒品，不得持有及施用。核被告所為，係犯毒品危害
    防制條例第10條第2 項之施用第二級毒品罪。被告施用毒品
    前持有毒品之低度行為，為其施用之高度行為所吸收，不另
    論罪。被告連續多次施用第二級毒品安非他命之犯行，其時
    間緊接，犯意概括，所犯構成要件相同，依修正前刑法第56
    條規定，以一連續施用第二級毒品罪論處，並加重其刑。又
    本案被告行為之時間、地點，業據公訴檢察官於審理時當庭
    更正，本院自應依更正後之起訴事實為審判，附此說明。查
    被告曾因施用毒品案件，經臺灣板橋地方法院以90年度重簡
    字第974 號判決處有期徒刑3 月，緩刑4 年確定；復因施用
    第二級毒品案件，經臺灣板橋地方法院以91年度易字第2257
    號判決處有期徒刑4 月，經上訴臺灣高等法院仍以92年度上
    易字第925 號判決判處有期徒刑4 月確定；前案緩刑經撤銷
    後，二罪接續執行，於93年12月8 日易科罰金執行完畢，有
    台灣高等法院被告前案紀錄表在卷可按，其於五年之內，再
    犯本件法定本刑為有期徒刑以上之罪，為累犯，依法遞加重
    其刑。爰審酌被告曾犯施用毒品罪而觸法，經觀察勒戒、強
    制戒治後，對於施用毒品之危害及其違法性，當應有強烈且
    明確之體認，詎自制力薄弱，仍漠視法令禁制而連續犯本案
    為警查獲，顯未知改過，惟犯後已坦承犯行，態度尚稱良好
    ，輔以其犯罪之手段、智識程度、所生危害等一切情狀，量
    處如主文所示之刑，並依修正前刑法規定諭知易科罰金之折
    算標準。
五、按從刑附屬於主刑，除法律有特別規定者外，依主刑所適用
    之法律（最高法院95年第8 次刑庭會議參照）。本件扣案之
    吸食器一個係被告所有，供其施用毒品所用之物等情，業據
    被告在本院供述明確，且性質上又非專供施用毒品之器具，
    爰依修正前刑法第38條第1 項第2 款宣告沒收。至其餘扣案
    物品尚難認與本件施用第二級毒品犯罪有關，無從於本案併
    予宣告沒收，附此說明。
據上論斷，應依刑事訴訟法第273條之1第1項、第299條第1項前
段、毒品危害防制條例第10條第2 項、刑法第2 條第1 項前段、
第11條、修正前第56條、第47條、第41條第1 項、第38條第1 項
第2 款，刪除前罰金罰鍰提高標準條例第2 條、現行法規所定貨
幣單位折算新台幣條例第2 條，判決如主文。
本案經檢察官張世和到庭執行職務
中    華    民    國    95    年    10    月    18    日
                  刑事第四庭法  官  朱瑞娟
以上正本證明與原本無異。
如不服本判決，應於判決送達後10日內，向本院提出上訴狀。
                            書記官  丁梅芬
中    華    民    國    95    年    10    月    18    日
附錄本案論罪科刑法條全文
毒品危害防制條例第10條
施用第一級毒品者，處 6 月以上 5 年以下有期徒刑。
施用第二級毒品者，處 3 年以下有期徒刑。


司法院資訊處製作；財團法人民間司法改革基金會備份。
